臺灣臺北地方法院民事判決　　　　　 93年度訴字第2434號
原　　　告　乙○○
訴訟代理人　丁○○
　　　　　　丙○○
被　　　告　彰化商業銀行股份有限公司
法定代理人　己○○
訴訟代理人　戊○○
　　　　　　甲○○
當事人間執行異議之訴事件，本院於民國94年3月28日言詞辯論
終結，判決如下：
    主  文
原告之訴駁回。
訴訟費用由原告負擔。
    事實及理由
一、原告主張其於民國91年9月18日接獲本院民事執行處91年執
    丑字第12436號清償債務強制執行事件之債權移轉命令，諭
    知將原告所有而遭被告以本院90民執全丑字第2168號假扣押
    事件查封於訴外人華南產物保險股份有限公司處之薪資債權
    移轉予被告，原告於查詢後始得知系強制執行事件執行名義
    為台灣士林地方法院77年度民執實字第15959號債權憑證（
    下稱系爭債權憑證）。系爭債權憑證係依本院76年度訴字第
    4998號民事判決（下稱系爭判決）核發而來。惟系爭判決未
    合法送達原告，則系爭判決及據系爭判決而核發之系爭債權
    憑證對原告自無效力可言，被告據之以為執行名義，自屬於
    法有違。又被告明知系爭債權憑證及系爭判決對原告並無效
    力，仍據以為執行名義，被告自屬不當得利，應返還原告已
    收取部分之金額計新台幣（下同）572,877元，爰依強制執
    行法第14條提起本件訴訟，請求
（一）本院91年執丑字第12436號強制執行事件所為之強制執行
      程序應予撤銷。
（二）確認台灣士林地方法院77年度民執實字第15959號債權憑
      證及本院76年度訴字第4998號民事判決對原告不生效力。
      被告已收取之金錢572,877元應返還於原告，並應給付自
      訴狀繕本送達翌日起至清償日止按年利率5%計算之利息。
二、被告則以原告之主張並非消滅或妨礙債權人即被告請求之事
    由，其訴為無理由，本件原告縱認系爭債權憑證因76年度訴
    字第4998號民事判決未送達原告而失效，不得為執行名義，
    此事項並非在執行名義成立後發生，且原告應依繈制執行法
    第12條規定聲明異議，而非提起債務人異議之訴等語置辯。
三、兩造不爭執之事實：
    被告係以台北地方法院士林分院（現為台灣士林地方法院）
    核發之77年12月5日民執實字第15959號債權憑證為執行名義
    ，向本院聲請對原告於第三人華南產物保險股份有限公司之
    薪資債權為強制執行，經本院於90年2月21日對第三人核發
    扣押命令，91年9月10日核發移轉命令，被告並已收取原告
    於訴外人華南產物保險股份有限公司之薪資債權572, 877元
    。
四、按執行名義成立後，如有消滅或妨礙債權人請求之事由發生
    ，債務人得於強制執行程序終結前，向執行法院對債權人提
    起異議之訴，強制執行法第14條第1項前段定有明文。所謂
    消滅債權請求之事由，係指足以使執行名義之請求權及執行
    力消滅之原因事實，如清償、提存、抵銷、免除、混同、消
    滅時效、和解債權之讓與、債務之承擔、解除條件之成就等
    ，始足當之，最高法院69年度台上字第654號判例意旨可供
    參照。原告主張系爭判決未合法送達原告，則系爭判決及據
    系爭判決而核發之系爭債權憑證對原告自無效力，而提起債
    務人異議之訴，惟揆諸前揭規定，原告所執之事由並非足以
    使執行名義之請求權及執行力消滅之原因事實，是原告提起
    債務人異議之訴，顯屬無據。
五、再按確認法律關係之訴，非原告有即受確認判決之法律上利
    益者，不得提起之；確認證書真偽或為法律關係基礎事實存
    否之訴，亦同。又前項確認法律關係基礎事實存否之訴，以
    原告不能提起他訴訟者為限，民事訴訟法第247條第1、2項
    有明文之規定。本件原告主張確認台灣士林地方法院77年度
    民執實字第15959號債權憑證及本院76年度訴字第4998號民
    事判決對原告不生效力等情，惟查，原告所確認之對象係屬
    事實，而本件原告亦可提起確認兩造間債權不存在之訴訟，
    是並無不能提起他訴訟之情形，參諸前揭規定，原告自不得
    提起此確認事實之訴訟。
六、原告又主張被告明知系爭債權憑證及系爭判決對原告並無效
    力，仍據以為執行名義，被告自屬不當得利，應返還原告已
    收取部分之金額572,877元等語，惟查，被告收取原告於訴
    外人華南產物保險股份有限公司之薪資債權572, 877元，係
    基於本院91年9月10日北院錦91執丑字第12436號執行命令，
    而系爭執行命令迄今尚未經本院撤銷等情，業據本院依職權
    調閱本院91執字第12436號卷宗，經核明確，是被告收取原
    告於訴外人華南產物保險股份有限公司之薪資債權572,877
    元，即有法律上之原因，原告依不當得利之規定，請求被告
    返還572,877元，即無理由。
七、從而，原告據以提起本訴，請求本院91年執丑字第12436號
    強制執行事件所為之強制執行程序應予撤銷；確認台灣士林
    地方法院77年度民執實字第15959號債權憑證及本院76年度
    訴字第4998號民事判決對原告不生效力，及返還被告已收取
    之金錢572,877元，並給付自訴狀繕本送達翌日起至清償日
    止按年利率5%計算之利息，為無理由，應予駁回。
八、結論：原告之訴為無理由，依民事訴訟法第七十八條判決如
    主文。
中　　華　　民　　國　　94　　年　　4 　　月　　11　　日
                    民事第六庭  法  官    郭美杏
正本係照原本作成
如對本判決上訴，須於判決送達後廿日內向本院提出上訴狀
中　　華　　民　　國　　94　　年　　4 　　月　　14　　日
                                          書記官    潘惠梅
